臺灣桃園地方法院民事裁定
                                       111年度亡字第18號
聲  請  人  郭啟淵  

相  對  人  郭氏好    失蹤前最後住所：新竹州桃園郡大園庄

上列聲請人聲請宣告死亡事件，本院裁定如下：
    主　　文
准對失蹤人郭氏好（女，民國00年00月00日生，養父郭秋風，失
蹤前最後住所：新竹州桃園郡大園庄大園三十七番地）為宣告死
亡之公示催告。
聲請人應於收受本裁定之日起20日內，將本裁定登載於公報、新
聞紙或其他相類之傳播工具。
失蹤人郭氏好應於本公示催告最後揭示於法院公告處、資訊網路
及其他適當處所之翌日起7 個月內，向本院陳報現尚生存，如不
陳報，本院將宣告其為死亡。
無論何人，凡知該失蹤人郭氏好之生死者，均應於上開期間內，
將其所知之事實，陳報本院。
    理 　 由            
一、聲請意旨略以：聲請人郭啟淵為郭氏好（原名鄭氏好）之侄
    兒，郭氏好於民國35年7月24日在日本死亡，惟臺灣光復後
    戶口總清查及初次設籍登記時未有郭氏好之死亡登記，故無
    法取得郭氏好已死亡之戶籍謄本，以辦理郭氏好養父郭秋風
    之遺產繼承登記事宜。知悉郭氏好在日本死亡之日本親友已
    離世多年，因無法得知郭氏好死亡地點，故未能取得日本官
    方文件。因知悉郭氏好死亡事實之親友已離世，雖存有香典
    帳（香典為日本死亡習俗）一紙，然因無任何官方證明文件
    可證其死亡之事實，故認相對人郭氏好自民國35年7月25日
    起應屬失蹤狀態，現已失蹤滿75年，爰聲請宣告郭氏好死亡
    等語。
二、按失蹤人失蹤滿10年後，法院得因利害關係人或檢察官之聲
    請，為死亡之宣告；修正之民法總則第8 條之規定，於民法
    總則施行後修正前失蹤者，亦適用之，但於民法總則修正前
    ，其情形已合於修正前民法總則第8 條之規定者，不在此限
    ，71年1 月4 日修正公布前之民法總則第8 條第1 項及民法
    總則施行法第3 條第3 項分別定有明文。
三、經查，聲請人主張之前揭事實，業據其提出與其所述相符之
    戶籍謄本、香典帳、繼承系統表、失蹤人之日據時期戶口調
    查簿、桃園○○○○○○○○○106年10月11日桃市園戶字第10600047
    05號函、桃園市蘆竹地政事務所土地登記案件駁回通知書等
    件為證。經本院依職權查詢結果，郭氏好並無在監在押資料
    、未投保勞工保險、無出入境紀錄，此有臺灣高等法院在監
    在押全國紀錄表、內政部移民署111年5月25日函、勞動部勞
    工保險局111年5月26日函等附卷可憑。證人即聲請人母親許
    阿甜到庭具結證稱：「（相對人是何人？）我婆婆的養女。
    （是否有見過相對人？）沒有，我嫁給我先生時，她就已經
    在日本死亡。…（你是否知道相對人是何時去日本？）我不
    知道，我嫁去，我婆婆拜拜時就說要稱呼這位是姑姑。（你
    婆婆是否有說相對人是如何沒辦法在台灣做死亡登記？）不
    曾，她老人家不懂，就說她（相對人）過世了，不知道要做
    死亡登記，是現在我公公遺產有一筆土地要辦過戶，才知道
    要做死亡登記。…（相對人）沒有結婚沒有小孩，因為她去
    日本讀書，20歲就死亡。…我有拿到一個收奠儀的紀錄（即
    香典帳）這是我婆婆拿給我看的，我婆婆放在抽屜裡，我拿
    出來要給法院看的。 」等語。惟證人許阿甜並非親自見聞
    相對人死亡事實之人，且查無相對人死亡之官方證明文件可
    證相對人已死亡，但依聲請人所提證物、上開證人證述及本
    院依職權調查前述資料，足認相對人郭氏好自民國35年7月2
    5日起應屬失蹤狀態，現已失蹤滿75年，符合得為死亡宣告
    之10年法定期間，自應准其聲請為公示催告。
四、又按「公示催告，應記載下列各款事項：一失蹤人應於期間
    內陳報其生存，如不陳報，即應受死亡之宣告。二凡知失蹤
    人之生死者，應於期間內將其所知陳報法院」，家事事件法
    第156條第1項及第2項定有明文。又宣告死亡之公示催告應
    公告之；公告應揭示於法院公告處、資訊網路及其他適當處
    所，法院認為必要時，並得命登載於公報或新聞紙，或用其
    他方法公告之；陳報期間，自揭示之日起，應有6個月以上
    ，但失蹤人滿百歲者，其陳報期間，得定為自揭示之日起2
    個月以上，亦有同法第156條第3項準用第130條第3項至第5
    項規定可參。本件既經准許對失蹤人為宣告死亡之公示催告
    ，自應依上揭規定，將本公示催告揭示於法院公告處及資訊
    網路，並定陳報期間為7個月。
五、爰裁定如主文。
中　　華　　民　　國　　111 　年　　7 　　月　　11　　日
                  家事法庭  法　官　張淑芬
以上正本係照原本作成。
本裁定不得抗告。
中　　華　　民　　國　　111 　年　　7 　　月　　11　　日
                            書記官  施盈宇